臺灣高雄地方法院刑事判決　　　　　　　　　　　　　九十年度訴字第二四九一號
　　公　訴　人　臺灣高雄地方法院檢察署檢察官
　　被　　　告　乙○○
　　被　　　告　甲○○
　　被　　　告　己○○
　　被　　　告　丙○○○
　　右四人共同
　　選任辯護人　謝嘉順
右列被告因誣告等案件，經檢察官提起公訴（九十年度偵字第一一０八一號），本院
判決如左：
主    文
乙○○、甲○○、己○○、丙○○○均無罪。
    理    由
一、公訴意旨略以：本件被告乙○○、甲○○二人為夫妻，與告訴人戊○○、丁○○○夫婦因經營納骨塔營業素有糾紛，民國八十八年十月十九、二十日，被告乙○○、甲○○二人明知於同年月十七日上午十一時許，在高雄縣仁武鄉仁福村「金
    鴻山納骨塔」出口處，告訴人戊○○並未踢被告甲○○、告訴人丁○○○並未持
    鐵器毆打被告甲○○、告訴人戊○○、丁○○○均未妨害被告乙○○通行，竟意
    圖使他人受刑事處分，分別向臺灣高雄地方法院檢察署誣告稱：「戊○○、丁○○○與另一年籍姓名不詳之人基於共同犯意聯絡，於八十八年十月十七日上午十
    一時許，見乙○○騎乘機車行經高雄縣仁武鄉仁福村『金鴻山納骨塔』出口處，
    遂持鐵器阻攔、不讓其通過，妨害乙○○通行之權利，甲○○聽聞乙○○呼救後
    到達現場，並質問戊○○、丁○○○等人，甲○○旋遭戊○○推倒在地並以腳踢
    踹其腹部，丁○○○與另一年籍姓名不詳之人並持鐵器毆打甲○○臉部，致甲○○受有右手、右腿、頭部多處瘀傷、背部瘀傷、臀部挫傷青腫之傷勢，嗣己○○
    、丙○○○二人經過，戊○○等人始停手並讓乙○○、甲○○等人通行離去」，
    而對本案告訴人戊○○、丁○○○提出刑法第三百零四條第一項強制罪、第二百
    七十七條第一項普通傷害罪之告訴；被告己○○、丙○○○則於臺灣高雄地方法
    院八十八年度易字第五四五九號、臺灣高等法院高雄分院八十九年度上易字第八
    九四號傷害等案件審理中，均明知未親見戊○○、丁○○○毆打甲○○等節竟均
    就案情有重要關係之事項，供前具結並證稱：「甲○○遭推倒在地，戊○○踢甲○○」、「戊○○曾踢甲○○一次」、「到場時戊○○等人已經在毆打甲○○，
    戊○○及另二名女子在毆打甲○○」等語，而為虛偽之陳述，因認被告乙○○、
    甲○○涉犯刑法第一百六十九條第一項之誣告罪嫌，被告己○○、丙○○○涉犯
    刑法第一百六十八條之偽證罪嫌。
二、按犯罪事實應依證據認定之，無證據不得推定其犯罪事實；不能證明被告犯罪者
    ，應諭知無罪之判決，刑事訴訟法第一百五十四條、第三百零一條第一項定有明
    文。次按刑法誣告罪係指意圖他人受刑事或懲戒處分，而向該管公務員誣告，偽
    證罪則指於執行審判職務之公署審判時或於檢查官偵查時，證人、鑑定人、通譯
    於案情有重要關係之事項，供前或供後具結，而為虛偽陳述者，刑法第一百六十
    九條第一項、第一百六十八條亦有明定。而所訴之事實未能積極的證明為虛偽，
    則衹能以證據不充分之故，為被誣告人未予判罪之原因，自不能據以推定告訴人
    所訴為誣告；誣告罪之成立，以犯人明知所訴虛偽為構成要件，若誤認有此事實
    或以為有此嫌疑，自不得遽指為誣告；誣告罪之成立，須其申告內容完全出於憑
    空捏造，若所告尚非全然無因，衹因缺乏積極證明致被誣告人不受訴追處罰者，
    尚難遽以誣告論罪，最高法院二十年上字第三０七號、第七一七號、四十年台上
    字第八八號、四十三年台上字第二五一號、四十四年台上字第八九二號、四十六
    年台上字第九二七號迭著有判例可資參照。再所謂偽證，係指證人對於所知實情
    故作虛偽之陳述而言，不包括證人根據自己之意見所作之判斷在內；偽證罪之構
    成，以於執行審判職務之公署或於檢察官偵查時對於案情有重要關係之事項，供
    前或供後具結，而為虛偽之陳述為要件，所謂虛偽之陳述，係指與案件之真正事
    實相悖，而足以陷偵查或審判於錯誤之危險者而言，亦據最高法院六十九年台上
    字第一五０六號、第二四二七號判例闡釋明確。
三、本件檢察官認被告乙○○、甲○○涉犯刑法第一百六十九條第一項之誣告罪嫌，
    被告己○○、丙○○○涉犯刑法第一百六十八條之偽證罪嫌，無非係以被告乙○○、甲○○坦認於八十八年十月十九、二十日分別赴臺灣高雄地方法院檢察署以
    言詞申告告訴人戊○○、丁○○○有如公訴意旨所載之妨害自由、傷害犯行，被
    告己○○、丙○○○坦認於本院八十八年度易字第五四五九號、臺灣高等法院高
    雄分院八十九年度上易字第八九四號傷害等案件審理中到庭證述當日眼見「戊○○曾踢甲○○一次」、「戊○○及另二名女子在毆打甲○○」等語，以及就被告
    乙○○、甲○○所指犯行，戊○○、丁○○○已經本院判決無罪，經臺灣高等法
    院高雄分院高雄分院駁回上訴確定，其中被告己○○、丙○○○就所見狀況證述
    前後未趨一致而為法院所不採為論據。訊據被告乙○○、甲○○、己○○、丙○○○均堅決否認有公訴人所指誣告、偽證犯行，被告乙○○、甲○○辯稱：當日
    告訴人戊○○、丁○○○確持鐵器攔阻被告乙○○，經乙○○大聲呼喊，被告甲○○始到達現場，但卻遭戊○○推倒在地，並以腳踢踹，丁○○○及鄭阿敏（即
    告訴時所稱年籍姓名不詳之人）並旋圍毆之，被告乙○○因戊○○等人手持鐵器
    而未敢攔阻，迄己○○、丙○○○到場丁○○○等人始停手，並未誣告告訴人有
    妨害自由、傷害之犯行等語，被告己○○、丙○○○則以：被告己○○當日到場
    後確眼見告訴人戊○○等人手持鐵器、圓鍬，但其到達時僅見被告丙○○○將被
    告甲○○自地上扶起，並未實際眼見戊○○等人毆打被告甲○○，其於本院八十
    八年度易字第五四五九號筆錄所載供述與其語意有些許出入，而被告丙○○○到
    達時確親見告訴人戊○○、丁○○○手持鐵器，另一戴眼鏡之人（即鄭阿敏）手
    持圓鍬，告訴人戊○○並正以腳踢踹被告甲○○，但未見他人動手毆打被告甲○○，其旋將被告甲○○扶起後離去，其始終未改稱未見告訴人戊○○踢踹被告甲○○，渠等具結後之供述均屬實等語置辯。
四、經查：
（一）八十八年十月十七日上午十一時許，被告乙○○騎乘機車行經高雄縣仁武鄉仁
      福村『金鴻山納骨塔』出口處，與告訴人戊○○發生口角爭執，音量甚大，被
      告甲○○、己○○、丙○○○、告訴人丁○○○、鄭阿敏隨後聞聲到場，被告
      乙○○、甲○○、告訴人戊○○、丁○○○、在場人鄭阿敏分別攜帶有木棍、
      鐵爪、鐵器、圓鍬等器具，雙方發生激烈衝突，被告甲○○曾跌倒在地，經被
      告丙○○○扶起，被告甲○○當日並受有頭部外傷右顱五‧五×五公分挫傷血
      腫、臉部右臉頰右眼右下頷打撲挫傷紅腫、左上臂八‧五×七公分挫傷青腫瘀
      血、右上臂右前臂六‧五×九‧五公分挫傷瘀血、右大腿九‧五×八公分挫傷
      青腫瘀血、背後臀部挫傷青腫之傷勢，鄭阿敏則受有左前臂撕裂傷之傷勢，此
      分別經被告四人及告訴人供陳在卷，除被告甲○○受傷部分外，核與證人鄭阿
      敏證述情節大致相符，其中被告甲○○及鄭阿敏分別受有上述傷勢一節，並有
      本院八十九年度易字第五四五九號卷附被告甲○○驗傷診斷書、鄭阿敏診斷證
      明書可考；雖因被告甲○○遲至當日下午六時四十五分許始前往就診，該紙驗
      傷診斷書為本院另案承審法官認為有疑而未予採信，惟是紙驗傷診斷書既為汪
      祚宜法醫師出具，其內容自堪信為真實，而衡諸常情，倘被告甲○○確為誣告
      告訴人戊○○等人傷害罪而偽造傷勢，自傷一處即可，又何需自殘至此？而如
      被告甲○○係當日稍晚恰遭逢其他意外事故受此傷害，又豈會甘願不予追究而
      持以誣告告訴人戊○○、丁○○○傷害罪嫌？況被告甲○○當日所受傷勢俱為
      打撲挫傷，此經汪祚宜法醫師診療後記載明確，有該紙驗傷診斷書可按，參諸
      而被告甲○○受傷部位、面積雖多，但均為表皮打撲挫擦傷，並無生命危險，
      亦非難以稍忍，而被告乙○○、甲○○與告訴人戊○○、丁○○○間有相當嫌
      隙宿怨，此為被告乙○○、甲○○、告訴人戊○○、丁○○○四人所不爭執，
      被告甲○○為求診斷記載翔實可信而遠赴高雄市○○街汪祚宜法醫師處診療，
      亦非無可能，故當日雙方衝突後，被告甲○○受有如驗傷診斷書所載之傷勢，
      應堪認定。
（二）八十八年十月十七日上午十一時許被告乙○○、甲○○既與告訴人戊○○、丁○○○等人發生如上之激烈衝突，雙方並攜帶木棍、木棒、鐵爪、鐵器、圓鍬
      等器具對峙，當日被告甲○○又受有如驗傷診斷書所載之傷勢，被告乙○○告
      訴戊○○、丁○○○妨害其通行權利，被告甲○○告訴戊○○、丁○○○傷害
      其身體，所告尚非全然無因，殆無疑義。本院八十八年度易字第五四五九號、
      臺灣高等法院高雄分院八十九年度上易字第八九四號刑事判決固因被告甲○○遲至當日下午六時許始前往治療、取得驗傷診斷書，戊○○、丁○○○、鄭
      阿敏持鐵器、圓鍬竟徒手毆打被告甲○○，顯與常情有違，被告乙○○、甲○○指述情節與被告己○○、丙○○○前後數次證述，就被告甲○○如何到達
      現場、被告乙○○、甲○○之女是否亦在現場、被告己○○、丙○○○是否親
      見全部衝突過程等節未臻吻合，鄭阿敏證稱被告乙○○當日攜帶木棍一支，
      則戊○○、丁○○○豈有可能加以攔阻、妨害通行，認被告乙○○、甲○○告
      訴戊○○、丁○○○傷害、妨害自由等犯行，罪嫌尚有不足，而判決戊○○、
      丁○○○無罪，然被告乙○○、甲○○所指並非全然無因，當日雙方確有發生
      激烈衝突，前已述及，且因當日在場之人除被告乙○○、甲○○、告訴人戊○○、丁○○○二人、被告己○○、丙○○○外，尚有鄭阿敏，告訴人復於本院
      審理中陳稱尚有被告乙○○、甲○○之女或兒媳一人攜幼子在場，多達七至八
      人，且被告乙○○、甲○○、告訴人戊○○、丁○○○、鄭阿敏均情緒激動，
      當場又有多人分持木棍、木棒、鐵爪、鐵器、圓鍬等器具，場面緊張，就乙○○、甲○○之女是否亦在現場、被告己○○、丙○○○是否親見全部衝突過程
      等細節本難期渠等為鉅細靡遺且正確翔實之記憶與描述，此觀告訴人戊○○、
      丁○○○及鄭阿敏經本院隔離訊問時，就當日被告乙○○所持木棍形式、顏色
      、被告甲○○所持鐵爪形式（分別繪製圖片）、被告己○○、丙○○○是否持
      木棒等細節亦為迥異之供陳自明，是被告乙○○、甲○○之供述縱有齟齬，亦
      非咸屬憑空捏造，則戊○○、丁○○○獲判無罪，係因缺乏積極證明、證據不
      充分之故，揆諸首揭判例法條，被告乙○○、甲○○自難遽以誣告罪相繩。
（三）至被告己○○、丙○○○在本院八十八年度易字第五四五九號、臺灣高等法院
      高雄分院八十九年度上易字第八九四號傷害等案件審理中，就案情有重要關係
      之事項，供前具結並證稱：「甲○○遭推倒在地，戊○○踢甲○○」、「戊○○曾踢甲○○一次」、「到場時戊○○等人已經在毆打甲○○，戊○○及另二
      名女子在毆打甲○○」等語部分，因渠等之證詞前後數次或與被告乙○○、甲○○之指述有部分細節歧異為本院另案及臺灣高等法院高雄分院所不採，前業
      提及；但當日被告乙○○、甲○○確與告訴人戊○○、丁○○○發生激烈衝突
      ，被告己○○、丙○○○並均隨後到場，前已述及，且因當日在場之人除被告
      乙○○、甲○○、告訴人戊○○、丁○○○、被告己○○、丙○○○外，尚有
      鄭阿敏，告訴人復於本院審理中陳稱尚有被告乙○○、甲○○之女或兒媳一人
      攜幼子在場，多達七至八人，且被告乙○○、甲○○、告訴人戊○○、丁○○○、鄭阿敏均情緒激動，當場又有多人分持木棍、木棒、鐵爪、鐵器、圓鍬等
      器具，場面緊張，業如前述，而被告己○○、丙○○○則僅係聞聲前往察看之
      人，雙方之衝突與渠等並不相關，就乙○○、甲○○之女是否亦在現場、被告
      甲○○如何前往現場等細節本亦難期渠等為特別之關注或翔實正確之記憶與描
      述，況被告甲○○當日確有如驗傷診斷書所載之傷勢，前已提及，被告己○○
      於本院另案第三次訊問時證稱當日到場時僅見被告丙○○○將倒地之被告甲○○扶起，並未見戊○○等人毆打被告甲○○，其後並始終為同一之證述，並於
      臺灣高等法院高雄分院審理中補稱乃因聽聞被告甲○○稱遭戊○○、丁○○○
      等人毆打，始在本院另案審理中為戊○○等人毆打被告甲○○成傷之證述，顯
      見被告己○○首次證述時未能區別證詞應以親見親聞者為限，逕依當日見聞之
      狀況判斷被告甲○○所陳為真正，而證稱被告甲○○係遭告訴人戊○○等人毆
      打成傷，經本院另案數度訊問後始辨明分際而僅就所見所聞為證述，然此乃人
      情之常，亦難認係故意對於所知實情為虛偽之陳述，參諸告訴人戊○○、丁○○○及鄭阿敏經本院隔離訊問時，就當日被告乙○○所持木棍形式、顏色、被
      告甲○○所持鐵爪形式（分別繪製圖片）、被告己○○、丙○○○是否持木棒
      等細節亦為迥異之供陳，前業論及，被告己○○、丙○○○並非具結後故意就
      所知實情為虛偽之陳述，亦足認定。
五、綜上所述，尚難認被告乙○○、甲○○、己○○、丙○○○所為係犯刑法第一百
    六十九條第一項、第一百六十八條之誣告、偽證罪，不能證明被告犯罪，依法自
    應為無罪之諭知。
據上論斷，應依刑事訴訟法第三百零一條第一項，判決如主文。
本案經檢察官洪信旭到庭執行職務。
中      華      民      國    九十一    年      六      月    二十八    日
                              臺灣高雄地方法院刑事第三庭
                                      法  官  洪  文  慧
右正本證明與原本無異。
如不服本判決，應於判決送達後十日內，向本院提出上訴狀。
                                      書記官  蔡  語  珊
中      華      民      國    九十一    年      七      月      一      日
